臺灣高等法院臺中分院民事判決　九十四年度再字第七號
再審　原告　甲○○　住臺中市○.
再審　被告　乙○○　住桃園縣桃.
訴訟代理人　甘龍強律師
前開當事人間返還價金事件，再審原告對於中華民國92年4月22日
本院92年度上字第70號確定判決提起再審，本院判決如下：
    主      文
再審之訴駁回。
再審訴訟費用由再審原告負擔。
    事      實
甲、再審原告方面：
一、聲明：(一)本院92年度上字第70號確定判決廢棄。(二)右廢棄部
    分，再審被告在第一審之訴及假執行之聲請均駁回。(三)再審
    及前程序第一、二審訴訟費用由再審被告負擔。
二、陳述：
    (一)再審原告與再審被告間返還價金事件，前經院於民國（下
      同）92年4月23日判決，認為：所謂Chase Mckinsey公司
      為再審原告與訴外人李宰鈞所虛構之公司一節，業據檢察
      官查明記載於台灣桃園方法院檢察署89年度偵字第1176號
      起訴書，認為根本無此公司，又未曾進行申貸手續，再審
      原告詐欺行徑，已甚明確，並認未能取得貸款非可歸責於
      再審被告云云，而判決命再審原告給付再審被告美金13萬
      元。
    (二)與本件有重要關係之美國「Chase Mckinsey」公司及該公
      司之資深顧問李宰鈞（韓裔美國人，英文名字Lee Jae Ky
      un或Andre Lee），均係確實存在，且李宰鈞同時亦為「
      Immersiv」公司之重要成員，奉派至亞洲地區擔任公司代
      表，負責設計各種投資計畫及代辦國際融資貸款業務，上
      開事實有下列證據可資憑證：
    (1)證人David S. Kim於台灣高等法院92年度上易字第2344號
      刑事案件，審理時到庭結證之證詞：
    證人David S. Kim與李宰鈞曾在Immersiv公司共事，其證
      詞足以證明李宰鈞確為Immersiv公司之重要成員，奉派至
      亞洲地區擔任公司代表，負責設計各種投資計畫及代辦國
      際融資貸款業務，李宰鈞也確實有替一些公司作財務規劃
      之事實。
    David S. Kim於台灣高等法院92年度上易字第2344號刑事
      案件到庭證稱：「李宰鈞於有向我提過台灣有一個蓋醫院
      的案子，有委託Immersiv公司做土地、空間規劃，乙○○
      有傳真過文件到我們公司；另千煒公司人員及王筱筑（Ju
      lya Wan）到Immersiv公司，王筱筑對我們公司很有興趣
      ，還要我們公司幫他們做數位科技之設計事宜，我有將Im
      mersiv公司之目錄交給王筱筑，其後並由伊安排至聖地牙
      哥之Qualcomme公司開會」。
    (2)我國駐美國洛杉磯台北經濟文化辦事處之認證書：
    該等認證書係我國駐美國洛杉磯台北經濟文化辦事處，對
      David S.Kim所為其與李宰鈞均為Immersiv公司職員、李
      宰鈞曾替一些公司作財務規劃及Immersiv公司之營業項目
      暨主要公司成員學經歷介紹之彩色目錄等事項所為認證，
      足以證明李宰鈞確實有從事各種投資計畫及代辦國際融資
      貸款業務之事實。
    該等認證書業經提出於台灣高等法院92年度上易字第2344
      號刑事案件，經該法院詳為調查，並引用為被告無罪認定
      之依據。
    (3)證人張志強於桃園地檢署89年度偵字第1176號刑事案件，
      訊問之證詞，以及其於台中地方法院91年度訴字第68號民
      事訴訟事件，審理時到庭結證之證詞：
    張志強證稱：其曾打電話至Immersiv公司確認，他們答稱
      李宰鈞確係公司之人員，可證明李宰鈞確係Immersiv公司
      之成員，有將乙○○籌設醫院融資之案子交給Immersiv公
      司規劃無訛。
    桃園地檢署89年度偵字第1176號刑事案件89年9月26日訊
      問筆錄：「後來我打電話到Immersiv確認，但他們說Andr
      e Lee是我們公司的人，但他是在亞洲」。
    臺中地方法院91年度訴字第68號民事事件91年11月11日審
      判筆錄：「88年初，我從我大學同學林文強處，得知被
      告在幫人家辦理融資的事情，林文強打電話跟我說被告人
      在凱悅，要我去一趙。我去的時候才知道被告在辦融資的
      事情，可融資的對象都是跟一些國外的銀行接觸，最主要
      的是瑞士聯合銀行。碰面時，我們沒有談的很深入，但有
      跟被告講，我會安排原告與其碰面，當天我就有見到看到
      其他的人進進出出的，也都是與Andre Lee談融資的事」
      、「之前我們有跟其他創投公司談過融資的事，因他們無
      法有明確的承諾，我們就沒有繼續談下去。反觀Andre Le
      e有一明確的步驟，所以我們覺得他們比較可靠，但實際
      上可否貸款下來，「我們」也不清楚。」「上網查immers
      iv公司的資料，並傳真到immersiv公司查證Andre Lee的
      資料，他們回覆說他們公司有這個人」。
    (4)況再審被告亦自承，伊曾有傳真至Immersiv公司之事實，
      此亦有該傳真函影本在上開台灣高等法院92年度上易字第
      2344號刑事案件卷可資證明。
   (三)按民事訴訟法第496條第1項第11款、第13款規定：為判決
      基礎之民事、刑事、行政訴訟判決及其他裁判或行政處分
      ，依其後之確定裁判或行政處分已變更者，或當事人發現
      未經斟酌之證物或得使用該證物者，得以再審之訴對於確
      定終局判決聲明不服。
    (四)本件原確定判決認定本件Chase Mckinsey公司為再審原告
      與訴外人李宰鈞所虛構，且並未曾進行申貸手續，再審原
      告詐欺行逕明確云云，無非係引用台灣桃園方法院檢察署
      89年度偵字第1176號起訴書所認定之犯罪事實為論據；惟
      該刑事案件業於94年1月11日，經台灣高等法院以92年度
      上易字第2344號刑事判決判決無罪確定在案，認定再審原
      告未涉犯詐欺罪嫌，且於判決理由中明確認定：「(1)本件
      乙○○係以將籌設中大型醫療院為由，尋找可提供貸款之
      金融機構‧‧‧顯然乙○○應知道保證金之事及籌設醫院
      之建地尚未定案、取得，有可歸責於貸款融資人（即再審
      被告）之事由存在。(2)共同被告李宰鈞確有其人，其確有
      任職「Chase Mckinsey」及「Immersiv」公司，確有負責
      設計各種投資計畫及代辦國際融資貸款業務，亦即有關其
      之學經歷部分並非虛假。(3)依卷附之被告甲○○與告訴人
      乙○○所簽訂之協議書內容所示‧‧‧及乙○○所交付之
      顧問費、作業費等款項，大部分直接匯入李宰鈞帳戶內，
      一部分由被告甲○○轉交等情觀之，顧問費及作業費之真
      正收取人應係李宰鈞‧‧‧顯然甲○○亦係受李宰鈞利用
      而不自知。(4)綜上，本部分亦無證據證明被告甲○○有何
      意圖不法所有，施用詐術詐騙乙○○，使之陷於錯誤而交
      付財物之詐欺取財行為，亦難認其與李宰鈞間有詐欺取財
      之犯意聯絡及行為分擔之行為。」是以，本件原民事確定
      判決引為判決基礎之上開起訴事實，業經變更，台灣高等
      法院並為原告無罪確定之判決，依上開民事訴訟法規定，
      自得提起再審之訴對原確定判決聲明不服。因台灣高等法
      院以92年度上易字第2344號刑事無罪確定判決，與本件有
      重大關係，請求調閱前開卷證資料，即明事實始末。
    (五)次查，本件系爭融資案無法完成，乃因可歸責於再審被告
      之事由，是再審被告請求再審原告給付美金13萬元，應屬
      無稽：
    (1)本件再審被告係以將籌設中大型醫療院為由，尋找可提供
      貸款之金融機構，此類融資屬所謂之「融資貸款開發案」
      ，與一般已成立之企業向銀行借款之情形不同。蓋此類「
      融資貸款開發案」需先透過財務公司，再由財務公司負責
      協助案件。而該等案件在紙上作業階段，會由財務公司會
      整旗下策略聯盟之專業廠商，對欲融資之對象軟硬體進行
      設計、規劃，製成營運計畫書送銀行評估，作為放款與否
      之依據，且因屬共同投資，融資貸款人又無其他諸如業績
      、商譽、不動產、動產之有形、無形資產可供擔保，銀行
      會要求融資人提供所融資金額之10%作為保證金，是申請
      融資貸款人本身亦須擔負不少之前置作業義務，而非一經
      簽具顧問合約，支付少數之顧問費、作業費（不及千分之
      五），即可安然的獲得融資貸款。
    (2)因此，系爭顧問合約書內容，縱未提及百分之十保證金之
      事，惟再審被告原來之合夥人張志強，亦自承曾從事財務
      顧問性質之工作，且再審被告籌設醫院亦曾找過其他顧問
      公司，對此類型之融資貸款應具備何種條件，再審被告應
      有所瞭解，參以再審被告與李宰鈞之間往來之e-mail資料
      及樹暉醫院籌備處於88年7月15日致行政院衛生署，申請
      86年衛生署原則同意之補助建院貸款利息案，因原擬使用
      之建地不敷使用，將另行購地興建，懇請同意再展延期限
      一年函、行政院衛生署於88年8月13日表示同意申請期限
      延至88年12月31日函，故上開台灣高等法院92年度上易字
      第2344號刑事無罪確定判決認定：「顯然乙○○應知道保
      證金之事及籌設醫院之建地尚未定案、取得，有可歸責於
      貸款融資人（即再審被告）之事由存在。」本件原確定之
      民事判決認不可歸責於再審被告之事實，業經上開刑事無
      罪確定判決詳為調查認定，而確認係可歸責於再審被告，
      爰依上開民事訴訟法規定，提起本件再審之訴。
三、證據：本院92年度上字第70號民事判決、臺灣高等法院92年
    度上易字第2344號刑事判決影本各乙份。
乙、再審被告方面：
一、聲明：(一)再審之訴駁回。(二)再審訴訟費用由再審被告負擔。
二、陳述：
    (一)按為判決基礎之民事、刑事、行政訴訟及其他裁判或行政
      處分，依其後之確定裁判或行政處分已變更者，得以再審
      之訴對於確定終局判決聲明不服。民事訴訟法第496條第
      1項第11款，固定有明文。但須該已遭變更之裁判或行政
      處分，經採為確定判決之基礎者，方為相當，倘確定判決
      就該已變更之裁判或行政處分，並非逕採為判決基礎，而
      係採用該裁判或行處分之程序內資料，而自行認定事實者
      ，則與該款規定不合，自不得依該款規定提起再審之訴。
      又檢察官之起訴書，並非裁判，故無民事訴訟法第496條
      第1項第11款規定之適用，最高法院著有43年台上字第780
      號判例，可供參照。本件確定判決即　鈞院92年度上字第
      70號判決，於判決理由中載稱：「然查所謂Chase  Mckin
      sey 公司為上訴人（按即本件再審原告）與訴外人李宰鈞
      所虛構之公司，此據檢察官查明記載於起訴書，上訴人如
      主張該公司非屬虛構而為真實存在之公司，應舉證證明，
      然其並未舉證，空言主張Chase Mckinsey公司為真實存在
      之公司，自非可採。」其認定再審原告所主張Chase Mcki
      nsey公司為真實存在之公司乙節不可採，係以再審原告未
      能舉證證明，並非逕以檢察官起訴書認定之事實為依據，
      何況檢察官之起訴書，並非裁判，並無民事訴訟法第496
      條第1項第11款之適用，有如上述，則再審原告以該刑案
      經二審法院判決無罪確定，而依民事訴訟法第496條第1項
      第11款提起再審之訴，其再審之訴為無理由，實不待言。
    (二)民事訴訟法第496條第1項第11款（按現行法為496條第1項
      第13款）所謂當事人發現未經斟酌之證物，係指前訴訟程
      序事實審之言詞辯論終結前已存在之證物，因當事人不知
      有此，致未經斟酌，現始知之者而言。若在前訴訟程序事
      實審言詞辯論終結前，尚未存在之證物，本無所謂發現，
      自不得以之為再審理由，最高法院29年台上字第1005號判
      例，揭示甚明。
    (1)本件再審原告提出台灣高等法院刑事判決，其判決日期為
      94年1月11日，已在本件民事判決確定之後，自非屬民事
      訴訟法第496條第1項第13款所規定發現未經斟酌之新證物
      。何況法院獨立審判，其認事用法不受其他判決之拘束，
      其他判決不得認係上開規定之新證物（最高法院64年台聲
      字第58號判例參照）。再審原告以上開刑事判決為新證物
      ，而提起本件再審之訴，其再審之訴自屬無理由。
    (2)又再審原告所提我國駐美國洛杉磯台北經濟文化辦事處認
      證書，其製作日期為2004年8月2日，亦在本件確定判決已
      經確定之後，其非民事訴訟法第496條第1項第13款之新
      證物，亦不待言。
    (3)另證人David S.kin在台灣高等法院92年上易字第2344號
      刑事案件之證詞筆錄，其製作日期，亦在本件確定判決已
      經確定之後，因此該證人之證詞筆錄，並非民事訴訟法第
      496條第1項第13款之新證物，甚為明顯。而民事訴訟法第
      496條第1項第13款之新證物，不包含證人在內，故發現新
      證人不足為再審理由，亦據最高法院著有29年上字第696
      號判例，可供參照。因此，再審原告不得以發現該新證人
      ，據為再審理由，亦不待言。
    (4)又前訴訟程序第一審，經依職權向台灣桃園地方法院調取
      該院90年度易字第2304號詐欺案卷（含台灣桃園地方法院
      檢察署偵查卷四宗），因此證人張志強在台灣桃園地方法
      院檢察署89年度偵字第11761號案之訊問筆錄，自非民事
      訴訟法第496條第1項第13款之新證物，而該證人於本件訴
      訟程序第一審亦經到場作證，因此其證詞非新證物，尤見
      明確。
    (5)至於再審被告與訴外人李宰鈞間往來之Ｅ-mail資料，亦
      經再審原告於前訴訟程序第一審提出為證，因此該等資料
      並非民事訴訟法第496條第1項第13款之新證物，亦不待言
      。而樹暉醫院籌備處函，亦復相同。
    (三)按當事人發現未經斟酌之證物或得使用該證物者，得以再
      審之訴對於終局確定判決聲明不服，固為民事訴訟法第49
      6條第1項第13款前段所明定，但以該證物如經斟酌可受較
      有利益之裁判者為限，亦據該款但書規定明確，倘若該發
      現之新證物，如經斟酌，未能受較有利益之裁判者，其再
      審之訴即無理由。再審原告於本件再審之訴所提出再審被
      告傳真至Immersiv公司之信函，似為再審原告於前訴訟程
      序未經提出者，且於前訴訟程序事實審言詞辯論終結前已
      經存在者。因此，該證物似可認係再審原告所發現未經斟
      酌之證物。然而該信函內容只是再審原告自我介紹，並提
      及再審被告為了貸款之需，已委託該公司進行醫院之規劃
      設計，並向收信人即該公司經理進言稱李宰鈞與甲○○（
      再審原告）二人，為該公司得力之合夥人，對該公司必有
      極大助益云云。
    (1)該信函並未如再審原告所主張，足以證明李宰鈞確有其人
      ，且確有任職Chase Mckinsey　及Immersiv公司，又確有
      負責設計各種投資計畫及代辦融資貸款業務，並曾將再審
      被告蓋醫院之案子委託Immersiv 公司作土地、空間規劃
      等事實。
    (2)按再審被告於前訴訟程序，係依兩造於88年7月19日所簽
      訂之協議而為請求，該協議約明：「‧‧‧本案若非因歸
      責於乙○○醫師之原因，致使1999年10月30日以前未能完
      成撥款作業，乙○○醫師得要求甲○○先生提供美金13萬
      元或等值貨幣補償」，而迄1999年10月30日未能完成撥款
      作業，為不爭之事實，兩造爭執關鍵在於未能完成撥款作
      業，是否可歸責於再審被告而已。確定判決就再審原告所
      主張未能完成撥款作業，係可歸於再審被告之原因乙節，
      認為不可採，其論述詳盡。再審原告於本件再審之訴所堤
      出上揭再審被告傳真與Immersiv公司之信函，仍不能推翻
      確定判決所為上開認定，是依民事訴訟法第496條第1項第
      13款但書規定，再審之訴為無理由，甚為明顯。
    (四)本件再審被告因委託辦理國際貸款，而支付鉅額顧問費、
      維持費，但貸款卻無著落，再審被告受有鉅額損失，為不
      爭之事實。而再審原告則因該項委託國際貸款事宜，經檢
      察官以詐欺罪提起公訴，一審被判有罪，二審雖改判再審
      原告無罪，但並不否定其中有詐欺存在，亦即該刑案二審
      判決係認定詐欺行為人為李宰鈞，再審原告非其共犯。因
      此，原判決載稱「顯然甲○○亦係受李宰鈞利用而不自知
      」，「亦難認其（甲○○）與李宰鈞間有詐欺取財之犯意
      聯絡及行為之分擔」。
    (1)按刑事訴訟所調查之證據，及刑事訴訟判決所認定之事實
      ，非當然有拘束民事訴訟判決之效力，最高法院著有38年
      穗上字第87號判例，可供參照。何況再審被告於前訴訟程
      序起訴，並非以侵權行為損害賠償請求權為其訴訟標的法
      律關係，而係依兩造所簽訂之協議再審被告對於再審原告
      之補償請求權為其訴訟標的法律關係。因此，再審原告以
      其經刑事判決無罪，而以該刑事訴訟所調查之證據及該刑
      事訴訟所認定之事實，提起本件再審之訴，其再審之訴為
      無理由，實不待言。
    (2)至於刑案二審雖認定本件貸款未獲撥款，「有可歸責於貸
      款融資人之事由存在」，其為此認定，係採信再審原告之
      辯解，認定因再審被告乙○○無法提供要貸金額百分之十
      保證金，及各種有關之營運計劃資料，致融資失敗云云。
      按該刑案判決為上述認定，所憑之證據為再審被告與李宰
      鈞間之E-mail 資料與樹暉醫院籌備處之函。經查此二項
      證物，再審原告於前訴訟程序中已經提出，前訴訟程序一
      、二審法院亦均已加以審酌，此種情形，即屬就相同證物
      ，民刑訴訟法院有不同之判斷，再審原告執刑事判決而對
      民事判決提起再審之訴，自非法所許。而當初委託契約均
      未提及保證金，何以事後李宰鈞在E-mail中提及保證金，
      再審被告未能依簽約後李宰鈞之片面要求提供鉅額保證金
      ，即屬可歸責於再審被告？所謂再審被告未能提供之營運
      計畫資料為何種資料？依據如何之契約條款，再審被告應
      提供此一資料？該刑案判決均未加說明；反觀本件前訴訟
      程序一、二審判決，就本件系爭貸款未獲撥款，並非可歸
      責於再審被告，則論述詳盡，因此再審原告執該刑案判決
      而否定本件前訴訟程序確定判決之認定，其非可採，實不
      待言。
丙、本院依職權調閱臺灣臺中地方法院91年度訴字第68號、本院
    92年度上字第70號民事卷宗。
    理      由
一、按民事確定判決具有下述情形者，即「為判決基礎之民事、
    刑事、行政訴訟判決及其他裁判或行政處分，依其後之確定
    裁判或行政處分已變更者」、「當事人發現未經斟酌之證物
    或得使用該證物者。但以如經斟酌可受較有利益之裁判者為
    限」，固得以再審之訴對於確定終局判決聲明不服，民事訴
    訟法496條1項第11款、第13款分別定有明文。但其適用之前
    提，係以確定判決係以該民事、刑事、行政訴訟之判決為其
    判決基礎者為限，若民事確定判決僅參酌或援引刑事案卷之
    證據資料者，而非以之為判決之基礎者，即不得依此據為再
    審之理由。次按，再審之訴顯無再審理由者，得不經言詞辯
    論，以判決駁回之，同法第502條第2項亦定有明文。
二、本件再審原告起訴主張：(一)本件有重要關係之美國「Chase
    Mc kinsey」公司及該公司之資深顧問李宰鈞（韓裔美國人
    ，英文名字Lee Jae Kyun或Andre Lee），均係確實存在，
    。(二)本件再審原告主張本件原確定判決認定本件ChaseMckin
    sey公司為再審原告與訴外人李宰鈞所虛構，且並未曾進行
    申貸手續，再審原告詐欺行徑明確云云，業於94年1月11日
    ，經台灣高等法院以92年度上易字第2344號刑事判決再審被
    告無罪確定，並於理由中認定顯然甲○○係受李宰鈞利用而
    不自知等語，因依民事訴訟法第496條第1項第11項、第13
    項規定，提起本件再審之訴，求為判決(一)本院92年度上字第
    70號確定判決廢棄。(二)右廢棄部分，再審被告在第一審之訴
    及假執行之聲請均駁回。(三)再審及前程序第一、二審訴訟費
    用由再審被告負擔。
三、按法院確定判決，依據事實審合法認定之事實而為駁回上訴
    人上訴之判決，該判決之內容毫無涉及刑事判決已判處上訴
    人侵占罪刑之事，即確定判決並非依據刑事判決而認定上訴
    人應負賠償責任，純屬民事法院自行調查證據審判之結果，
    自無民事訴訟法第496條第1項第11款規定之適用（最高法院
    63年度台上字第2313號判例參照）。又法院裁判適用法規或
    解釋法律，係依職權為之，原無待當事人提出其他判決以為
    證據。再審原告提出另一判決，利用其法律上之見解而為有
    利於己之主張，不能謂係民事訴訟法第496條第1項第13款之
    新證物（最高法院64年度台聲字第58號判例參照）。
  (一)查本件再審原告雖主張本院原確定判決認定再審原告確有前
    開詐欺行為，無非係以台灣桃園方法院檢察署89年度偵字第
    11761號起訴書所認定之犯罪事實為其依據。惟該刑事案件
    業於94年1月11日，經台灣高等法院以92年度上易字第2344
    號刑事判決判決無罪確定在案，並認定再審原告未涉犯詐欺
    之罪嫌，而執前詞，提起本件再審之訴，惟查本件本院前開
    原確定判決理由一已敘明：「被上訴人（即再審被告）提起
    本件訴訟前，曾對上訴人（再審原告）提起刑事詐欺告訴，
    經臺灣桃園地方法院檢察署檢察官起訴後，被上訴人復提起
    附帶民事訴訟請求損害賠償，．．．故其訴訟標的之法律關
    係，為侵權行為之法律關係，而被上訴人所提之本件訴訟，
    其訴訟標的之法律關係，係本於兩造於八十八年七月十九日
    所簽協議所生之契約關係，．．．並無違反民事訴訟法第二
    百五十三條重複起訴禁止之規定」等語，可見本件再審被告
    並非基於刑事案件之詐欺行為，提起本件返還價金之事件，
    而係依兩造間於八十八年七月十九日所簽立協議書，本於契
    約關係而為請求，與再審被告有無施用詐術向再審被告詐騙
    財物無涉。是以，本件再審原告被訴詐欺一案，縱經台灣高
    等法院92年度上易字第1615號判決無罪確定，因檢察官起訴
    書，並非裁判，且本院前開確定判決，僅係參考檢察官起訴
    程序內之資料，並非以刑事訴訟為其判決之基礎，與民事訴
    訟法第49 6條第1項第11款之規定，即有未合。
  (二)第按刑事訴訟所調查之證據及認定之事實，非當然有拘束民
    事訴訟判決之效力（最高法院38年穗上字第87號判例參照）
    ，本件再審被告於前訴訟程序，係依兩造於88年7月19日所
    簽訂之協議而為請求，該協議約明：「‧‧‧本案若非因歸
    責於乙○○醫師之原因，致使1999年10月30日以前未能完成
    撥款作業，乙○○醫師得要求甲○○先生提供美金13萬元或
    等值貨幣補償」，而迄1999年10月30日未能完成撥款作業，
    為不爭之事實，兩造爭執關鍵在於未能完成撥款作業，是否
    可歸責於再審被告而已。確定判決就再審原告所主張未能完
    成撥款作業，係可歸於再審被告之原因乙節，認為不可採，
    已論述詳盡，證人張志強復於本案一審證稱：「他們要求我
    們將款項匯入Andre  Lee個人帳戶，我覺得有點疑問，因為
    他們拿Immersiv﹠Co名片，但卻要求匯入個人帳戶，合約是
    以Chase Mckinsey名義簽的‧‧‧上網查Immersiv公司的資
    料，並傳真到該公司查證Andre Lee的資料，他們回覆說他
    們公司有這個人，但在亞洲並沒有被上訴人（即再審被告）
    的融資案，且他們說公司的融資費用不可能進入個人帳戶，
    因此我跟被上訴人講不要再匯款，當時被上訴人已經匯過兩
    筆款項‧‧‧但被上訴人仍堅持要與An dre Lee合作，後來
    被上訴人跟我講Andre Lee要被上訴人付顧問費餘款‧‧‧
    我跟被上訴人說為求保障，一定要些書面資料留下來，所以
    就跟被上訴人到泰國找上訴人，而且上訴人跟我們講，他處
    理本件融資案有些資料是放在泰國，我們為求慎重，希望能
    親赴泰國看這些資料，並且付款。上訴人當場跟我講這件融
    資案一定會成功，而且已經有些進展，但我仍有些質疑‧‧
    ‧後來上訴人就跟我講，要不然他個人保證，事情如果不成
    功，他要將所有的款項退回，因此我們才寫書面同意書及開
    立支票，在泰國5天左右，也沒有看到本件融資案的資料」
    等語，本院原確定判決因之綜合全案訴訟資料，認定再審原
    告所主張系爭融資案之所以未能完成，係因可歸責於再審被
    告之事由所致，尚難輕信，於法並無不合。再審原告以台灣
    高等法院前開刑事判決理由謂：「顯然乙○○應知道保證金
    之事及籌設醫院之建地尚未定案、取得，有可歸責於貸款融
    資人（即再審被告）之事由存在。」，據以本件再審之訴，
    難謂有據。
  (三)再者，原審依職權函向臺灣桃園地方法院調取該院90年度易
    字第2304號詐欺案卷（影印存卷）亦顯示：被上訴人於88年
    5月20日簽訂前項融資顧問合約後，先於同年6月11日自花旗
    銀行（桃園分行）將美金2萬元匯入李宰鈞設於泰國曼谷之
    花旗銀行帳戶，再於88年7月18日與證人張志強同赴泰國時
    當場交付美金2萬5千元予上訴人收執，翌日兩造簽署「協議
    書」後，被上訴人另於同年月21日、23日分別匯款美金3萬3
    千元、5萬2千元至李宰鈞設於新加坡之花旗銀行帳戶（總計
    美金13萬元），其中美金2萬5千元、3萬3千元部分，並有上
    訴人之簽收紀錄可按，依此可知於88年7月19日簽訂前開協
    議時，再審被告僅給付再審原告及李宰鈞美金4萬5千萬元，
    是由再審原告尚未全額收受融資顧問合約之顧問費及維持作
    業費合計美金13萬元前，即簽立協議書，並簽發與美金13萬
    元之等值泰銖支票交予再審被告收執，復又將原融資顧問之
    期間（Term）：即訂約後90天（即88年8月20日）內完成服
    務範圍之約定，延後至88年10月30日，另參酌證人張志強上
    開所證，可見再審原告簽立上開協議書，係擔保契約性質，
    且其本身即契約之當事人，至於李宰鈞是否確有其人，與再
    審被告應負之契約責任並無直接關連，亦無礙於系爭融資案
    最終並未完成貸款作業之事實認定。
  (四)況本院確定判決業於判決事實及理由五（第18頁至第19頁）
    具體敘明：『綜合前述，上訴人於88年7月19日簽訂協議，
    約定「‧‧‧本案若非因歸責於乙○○醫師之原因，致使19
    99年10月30日以前未能完成撥款作業，乙○○醫師得請求甲
    ○○先生提供美金13萬元或等值貨幣補償。」等語，其目的
    在於以上訴人之個人擔保取信被上訴人，促使被上訴人給付
    所餘之美金8萬5千元顧問費及維持作業費，而被上訴人與李
    宰鈞簽訂之融資顧問合約，迄今無法完成，甚至李宰鈞是否
    曾實際提供融資貸款服務猶有疑問，是該融資貸款案顯非因
    可歸責於被上訴人之事由，以致無法完成。從而，被上訴人
    基於上開協議之約定，請求上訴人給付被上訴人美金13萬元
    ，或按給付時給付地之匯率折算之新台幣，及自支付命令送
    達上訴人翌日即90年10月24日起至清償日止，按年息百分之
    五計算之利息，為有理由，應予准許。』據此，本件再審告
    於前訴訟程序起訴，既非以再審原告有何詐欺之侵權行為而
    為請求，而係依兩造所簽訂之協議書提起訴訟，自難以刑事
    判決調查證據及認定事實之結果，與本院前開確定判決職權
    之行使有異，即認本院確定判決有何再審事由存在，再審原
    告此部分以前開事實為依據，提起本件再審之訴，難謂有據
    。
四、第按民事訴訟法第496條第1項第13款所謂當事人發見未經斟
    酌之證物，係指前訴訟程序事實審之言詞辯論終結前已存在
    之證物，因當事人不知有此，致未經斟酌，現始知之者而言
    。若在前訴訟程序事實審言詞辯論終結前，尚未存在之證物
    ，本無所謂發見，自不得以之為再審理由（最高法院29年度
    上字1005號判例參照）。又該條所謂證物，不包含證人在內
    ，最高法院著有29年度上字第696號判例足參。
  (一)查本件再審原告起訴主張與本件有重要關係之美國「Chas e
    Mckinsey」公司及該公司之資深顧問李宰鈞（韓裔美國人，
    英文名字Lee Jae Kyun或Andre Lee），均係確實存在，且
    李宰鈞同時亦為「Immersiv」公司之重要成員，奉派至亞洲
    地區擔任公司代表，負責設計各種投資計畫及代辦國際融資
    貸款業務，上開事實有下列證據可資憑證：(1)證人David S.
    Kim於台灣高等法院92年度上易字第2344號刑事案件，審理
    時到庭結證之證詞。(2)我國駐美國洛杉磯台北經濟文化辦事
    處之認證書。(3)證人張志強於桃園地檢署89年度偵字第1176
    號刑事案件，訊問之證詞，以及其於台中地方法院91年度訴
    字第68號民事訴訟事件，審理時到庭結證之證詞等語，據此
    再審原自得以當事人發現未經斟酌之證物或得使用該證物者
    ，為其再審理由云云。
  (二)惟查，本件再審原告雖以我國駐美國洛杉磯台北經濟文化辦
    事處之認證書、證人David S.Kim於臺灣高等法院92年度上
    易字第2344號一案之證詞，作為當事人發見未經斟酌之證物
    等情，為其在審理由云云。然再審原告對於本院前審判決，
    提起第三審上訴，經最高法院於 92年7月25日以92年度台上
    字第1615號判決確定。惟再審原告所提之我國駐美國洛杉磯
    台北經濟文化辦事處之認證書，其製作日期為2004年8月2日
    ，揆諸前開說明，該認證書係在本院前訴訟程序事實審言詞
    辯論終結前，尚未存在之證物，本無所謂發見，自不得以之
    為再審理由。而證人DavidS.Kim於臺灣高等法院92年度上易
    字第2344號刑事案件所為之證詞，其製作日期係在本件確定
    判決之後，並非民事訴訟法第496條第1項第13款所謂之新證
    物，又該款所規定之新證物，亦不包括人證在內，業如前述
    ，揆諸前開判例明，再審原告自不得再前開認證書及證人鎮
    David S.Kim在另案之證詞，據為本件再審之理由。
  (三)至於證人張志強在桃園地方法院檢察署89年偵字第1176號刑
    事案件之證詞，因本件確定判決，於第一審審理期間即向台
    灣桃園地方法院檢察署調取該詐欺刑事案卷，因此證人在該
    案所為之證述，並非民事事訴訟法第496條第1項第13所謂之
    新證物，另其於原確定判決訴訟程序所為之證言，何者為可
    採、何者與案情無關而未經採酌，復為原確定判決法院證據
    調查及取捨之結果，故自不得以其部分證詞未經原確定判決
    採憑，即以之為再審理由。
  (四)末按再審被告與訴外人李宰鈞間往來之Ｅ-mail資料及樹暉
    醫院籌備處於88年7月15日致行政院衛生署，申請86年衛生
    署原則同意之補助建院貸款利息案，因原擬使用之建地不敷
    使用，將另行購地興建，懇請同意再展延期限一年函、行政
    院衛生署於88年8月13日表示同意申請期限延至88年12月31
    日函等，旨在向衛生署敘明其擬另購地興建醫院，申請延展
    貸款利息，而系爭融資案既無法順利完成，再審被告因之無
    法另行購地興建，亦屬可預見之結果，應不足以據以認定保
    證金之事及籌設醫院之建地尚未定案、取得，係可歸責於貸
    款融資人（即再審被告）之事由存在。況該函件資料，已經
    再審原告於前訴訟程序第一審提出以為有利於己之證據資料
    ，但為原確定判決所不採，是該等資料並非民事訴訟法第49
    6條第1項第13款之新證物，亦不待言。
  (五)按當事人發現未經斟酌之證物或得使用該證物者，得以再審
    之訴對於終局確定判決聲明不服，固為民事訴訟法第496 條
    第1項第13款前段所明定，但以該證物如經斟酌可受較有利
    益之裁判者為限，亦據該款但書規定明確，倘若該發現之新
    證物，如經斟酌，未能受較有利益之裁判者，其再審之訴即
    無理由。再審原告於本件再審之訴所提出再審被告傳真至
    Immersiv公司之信函，縱為再審原告於前訴訟程序未經提出
    者，且於前訴訟程序事實審言詞辯論終結前已經存在者。但
    該信函內容只是再審原告自我介紹，並提及再審被告為了貸
    款之需，已委託該公司進行醫院之規劃設計，並向收信人即
    該公司經理進言稱李宰鈞與甲○○（再審原告）二人，為該
    公司得力之合夥人，對該公司必有極大助益，已為再審被告
    陳明在卷，且該信函對於兩造迄於協議書所訂之最後期限：
    即1999年10月30日均未能完成撥款作業之事實，亦不生影響
    ，是該傳真縱經斟酌，亦不足使再審被告受有利之裁判，亦
    不得據以推翻原確定判決之認定，再審原告以上開事實提起
    再審之訴，亦難認為有理由。
五、綜上所述，再審原告對本院上開確定判決，提起再審之訴
    ，顯難認為有理由，爰不經言詞辯論以判決駁回之。
六、本件事證已臻明確，再審原告其餘攻擊防禦方法及舉證，無
    庸逐一論列，併此敘明。
七、據上論結，本件再審之訴為顯無理由，依民事訴訟法第502
    條第2項、第78條，判決如主文。
中　　華　　民　　國　　94　　年　　6 　　月　　8 　　日
                      民事第二庭  審判長法  官  童有德
                                        法  官  翁芳靜
                                        法  官  謝說容
上列正本係照原本作成。
如對本判決上訴，須於收受判決送達後20日內向本院提出上訴書
狀，其未表明上訴理由者，應於提出上訴後20日內向本院提出上
訴理由書 (須按他造人數附具繕本)。
上訴時應提出委任律師為訴訟代理人之委任狀。具有民事訴訟法
第466條之1第1項但書或第2項之情形為訴訟代理人者，另應附具
律師及格證書及釋明委任人與受任人有該條項所定關係之釋明文
書影本。
                                        書記官  蘇昭文
中　　華　　民　　國　　94　　年　　6 　　月　　9 　　日
                                                      Ｈ
